臺灣高等法院高雄分院民事裁定
111年度家抗字第27號
抗  告  人  黃靖伶
相  對  人  李國棟
上列抗告人因與相對人間離婚等（移轉管轄）事件，對於民國11
1年5月12日臺灣高雄少年及家事法院111年度家調字第53號所為
裁定提起抗告，本院裁定如下：
    主      文
抗告駁回。
抗告費用由抗告人負擔。
    理      由
一、抗告意旨略以：伊與相對人於民國108年1月4日結婚後，雖
    共同居住在新北市○○區○○街00號7樓（下稱A處）。然相對人
    自110年3月13日起行蹤不明，伊被迫於109年7月18日攜兩造
    所生未成年子女李○○（OOO年OO月生）回高雄市○○區娘家居
    住迄今。伊於本件除請求離婚外，並請求酌定李○○親權人及
    相對人應給付伊關於李○○扶養費（下稱系爭訴訟），依家事
    事件法第104條第1項第1款規定，應以李○○居所地法院專屬
    管轄。詎原裁定竟將本件移送臺灣新北地方法院（下稱新北
    地院）管轄，顯有違誤。爰依法抗告，請求廢棄原裁定。
二、按離婚事件，除當事人以書面合意管轄法院外，專屬夫妻之
    住所地、夫妻經常共同居所地、訴之原因事實發生之夫或妻
    居所地法院管轄，為家事事件法第52條第1項第1款至第3款
    及第2項所明定；又按數家事訴訟事件，或家事訴訟事件及
    家事非訟事件請求之基礎事實相牽連者，得向就其中一家事
    訴訟事件有管轄權之少年及家事法院合併請求，不受民事訴
    訟法第53條及第248條規定之限制，同法第41條規定甚明。
    再按所稱夫妻之住所地法院，係指夫妻「共同」住所地之法
    院而言，此觀諸民法第20條第2項「一人同時不得有兩住所
    。」、第1002條「夫妻之住所，由雙方共同協議之；未為協
    議或協議不成時，得聲請法院定之。法院為前項裁定前，以
    夫妻共同戶籍地推定為其住所」之規定，暨司法院大法官會
    議釋字第452號解釋之意旨自明（最高法院104年度台抗字第
    848號裁定意旨參照）。
三、經查，抗告人主張相對人於兩造婚後，屢在外過夜，不曾給
    付房租、生活費，伊被迫於109年7月18日攜李○○搬回高雄市
    ○○區，且相對人自110年3月13日起失聯迄今，依民法第1052
    條第1項第5款、第2項規定，對相對人提起離婚訴訟，合併
    請求酌定李○○權利義務之行使及負擔，以及相對人應給付李
    ○○扶養費等語，有起訴狀可憑（見原審卷第11至17頁），足
    見抗告人所提系爭訴訟係就基礎事實相牽連之家事訴訟及非
    訟事件合併請求。又兩造自105年11月13日至109年7月18日
    共同居住於新北市蘆洲區之A處，經抗告人陳明在卷（見本
    院卷第9、13頁、原審卷第15、53頁），堪認兩造自108年1
    月4日結婚起之「共同」住所地係新北市，依上開說明，新
    北地院始為本件離婚訴訟有管轄權之法院。何況，依家事事
    件法第41條第1項規定，就基礎事實相牽連之家事訴訟及非
    訟事件合併請求，應向其中一家事「訴訟」事件有管轄權之
    法院為之（最高法院106年度台抗字第641號裁定意旨參照）
    ，抗告人主張應以本件非訟事件中未成年子女住所地法院為
    管轄法院，不合上開規定，自無可採。從而，原法院以其無
    管轄權，將系爭訴訟移送於新北地院，並無不合，抗告意旨
    指摘原裁定不當，求予廢棄，為無理由，爰裁定如主文。
中　　華　　民　　國　　111 　年　　7 　　月　　25　　日
                  家事法庭
                      審判長法  官  黃國川　　　　　
                            法  官  李怡諄　　　　
                            法  官  何佩陵　
以上正本證明與原本無異。
如不服本裁定應於送達後10日內向本院提出再抗告狀（並按他造
當事人之人數附繕本），並繳納再抗告費新臺幣1,000 元。
再為抗告僅得以適用法規顯有錯誤為理由，並應委任律師為代理
人。如委任律師提起抗告者，應一併繳納抗告費。
中　　華　　民　　國　　111 　年　　7 　　月　　25　　日
                            書記官  陳旻萱
附註：
抗告人之配偶、三親等內之血親、二親等內之姻親，或抗告人為
法人、中央或地方機關時，其所屬專任人員具有律師資格並經法
院認適當者，亦得為第三審代理人。
抗告人或其法定代理人具有律師資格者及前項情形，應於提起抗
告或委任時釋明之。